臺灣臺南地方法院刑事判決　
110年度易字第409號
公  訴  人  臺灣臺南地方檢察署檢察官
被      告  林嘉雄




上列被告因竊盜等案件，經檢察官提起公訴（110年度偵字第483
號、110年度偵字第1780號、110年度偵字第2073號、110年度偵
字第2207號、110年度偵字第2742號），本院判決如下：
    主  文
丁○○犯如附表編號1至6「宣告刑」欄所示之罪，各處如附表編號
1至6「宣告刑」欄所示之刑。有期徒刑不得易科罰金部分（即附
表編號1至4部分）應執行有期徒刑壹年貳月，並應於刑之執行前
，令入勞動場所強制工作參年。
未扣案之犯罪所得如附表編號3、5「沒收物」欄所示之物均沒收
，於全部或一部不能沒收或不宜執行沒收時，追徵其價額。
    事  實
一、丁○○意圖為自己不法之所有，基於竊盜之犯意，分別為下列
    犯行：
  ㈠丁○○於民國109年10月27日凌晨2時43分許，在臺南市○○區○○
    路0號之善化火車站旁停車場，發現甲○○停放該處之車牌號
    碼000-000號普通重型機車鑰匙未拔，而認有機可趁，於是
    發動該車後竊取得手離去，並將其取得之車牌號碼000-000
    號車牌，懸掛在上開機車以躲避警方追緝，而於109年11月2
    日下午1時11分許，將之騎乘至臺南市○○區○道0號高速公路
    北向關廟服務區機車停車場棄置。
  ㈡丁○○於109年11月2日下午1時11分許，騎乘車牌號碼000-000
    號(懸掛H26-083號車牌)普通重型機車至臺南市○○區○道○號
    高速公路北向關廟服務區機車停車場棄置後，另以不詳方式
    竊取丙○○騎去停放該處之車牌號碼000-000號普通重型機車
    （車主為吳淑芬），並於得手後騎乘該部機車離去。
　㈢丁○○於109年9月25日下午3時2分許，至臺南市○○區○○路0段00
    0號1樓大廳，見外籍人士戊○獨自在該處，遂以言語騷擾，
    戊○聽聞後嚇得跑出屋外，丁○○見有戊○所有之皮夾1個【內
    有員工識別證1張、現金新臺幣(下同)500元】放在1樓大廳
    桌上而認有機可趁，因而徒手竊取得手後離去。
  ㈣丁○○於109年10月20日中午12時52分前之某時許，在臺南市東
    區前鋒路某處機車停車格，發現己○○停放該處之車牌號碼00
    0-000號普通重型機車鑰匙未拔，而認有機可趁，因而發動
    該車後竊取得手離去，再騎乘至臺南市東區林森路2段成功
    大學自強校區外人行道某處棄置。
二、丁○○於109年8月20日上午5時10分許，在址設高雄市○○區○○○
    路000號「ㄚ滿豆漿高雄和平店」用餐，拾獲乙○○遺落在該處
    之皮夾1個（內有現金1萬1千元、身分證、健保卡、機車駕
    照、機車行照、汽車駕照、儲值卡各1張、金融卡3張），即
    意圖為自己不法所有，基於侵占其他離本人所持有之物之犯
    意，逕將之攜離而侵占入己。
三、丁○○於109年9月底某日，基於使公務員登載不實之犯意，未
    經乙○○之同意或授權，持上開拾得之乙○○身分證，至址設臺
    南市○○區○○○路0段00號之機車行，向不知情之老闆蔡武雄稱
    要購買機車，並要求老闆將車輛過戶至朋友乙○○名下，蔡武
    雄一時不察，於是將相關資料交由不知情之代辦業者吳志明
    ，吳志明再至臺南監理站，將車主委託機車買賣業代辦車輛
    過戶委託書、汽（機）車過戶登記書等資料，交與不知情之
    承辦人員而行使之，致使不知情之承辦人員於形式審查後，
    誤信確係乙○○欲辦理車輛過戶而將上開不實事項登載於職務
    上所掌管之公文書上，並據以核發登記至乙○○名下車牌號碼
    000-000號普通重型機車之行車執照予丁○○，足以生損害於
    乙○○及監理機關對於車輛駕駛人管理之正確性。
四、案經丙○○、戊○、乙○○、己○○告訴暨臺南市政府警察局善化
    分局、內政部警政署國道公路警察局第八公路警察大隊、臺
    南市政府警察局歸仁分局、臺南市政府警察局第一分局報告
    臺灣臺南地方檢察署檢察官偵查起訴。   
    理  由
壹、關於證據能力之認定
一、本判決所依憑判斷之具傳聞證據性質之供述證據，因檢察官
    及被告丁○○於本案言詞辯論終結前，均同意有證據能力（見
    本院卷第171頁），本院審酌前開證據之作成或取得之狀況
    ，並無非法或不當取證之情事，且亦無顯不可信之情況，依
    刑事訴訟法第159條之5規定，均具有證據能力。
二、其餘所引用卷內非供述證據性質之證據資料，均依法定程序
    取得，經合法調查程序，與待證事實間復具相當關聯性，無
    不得為證據情形，依刑事訴訟法第158條之4反面解釋，均有
    證據能力。
貳、實體部分
一、訊據被告矢口否認有何竊盜、侵占遺失物及使公務員登載不
    實犯行，辯稱：事實欄一所載之機車及皮夾都不是我偷的，
    我也沒有侵占告訴人乙○○所有之皮夾，辦理車牌號碼000-00
    0號普通重型機車過戶登記之證件是庚○○拿她大哥乙○○身分
    證給我辦理的云云。經查：
　㈠上開事實所示被害人甲○○所有之普通重型機車、吳淑芬所有
    而由告訴人丙○○使用之普通重型機車、告訴人戊○所有之皮
    夾（內有員工識別證1張、現金500元）、告訴人己○○所有之
    普通重型機車，分別於上開時、地，遭人竊取，告訴人乙○○
    之皮夾（內有現金1萬1千元、身分證、健保卡、機車駕照、
    機車行照、汽車駕照、儲值卡各1張、金融卡3張）遺失，遭
    人持其身分證辦理車牌號碼000-000號普通重型機車之過戶
    登記；被告於109年9月底某日，持告訴人乙○○身分證，至址
    設臺南市○○區○○○路0段00號之機車行，向老闆蔡武雄稱要購
    買機車，並要求蔡武雄將車輛過戶至告訴人乙○○名下，蔡武
    雄於是將相關資料交由代辦業者吳志明，吳志明再至臺南監
    理站，將車主委託機車買賣業代辦車輛過戶委託書、汽（機
    ）車過戶登記書等資料，交與承辦人員，該承辦人員即據以
    核發登記至乙○○名下車牌號碼000-000號普通重型機車之行
    車執照予被告之事實，業據證人即被害人甲○○於警詢證述(
    見警一卷第13至18頁)、丙○○於警詢證述(見警二卷第13至14
    頁)、吳淑芬於警詢證述(見警二卷第15至16頁)、戊○於警詢
    及偵查中證述(見警三卷第9至13頁；偵三卷第84頁)、乙○○
    於警詢證述(見警四卷第9至11頁)、己○○於警詢證述(見警五
    卷第7至11頁)、證人蔡武雄於警詢證述(見警四卷第23至25
    頁)、吳志明於警詢證述(見警四卷第27至29頁)明確，且有
    贓物認領保管單（見警一卷第71頁；警二卷第27頁；警五卷
    第25頁）、監視器錄影畫面擷圖(見警一卷第41至43、49頁
    ；警二卷第49至55頁；警三卷第47至53頁；警四卷第13至15
    頁；警五卷第13頁)、失車案件基本資料詳細畫面報表(見警
    一卷第69頁；警五卷第23頁)、車輛詳細資料報表(見警一卷
    第73頁；警四卷第69頁；警五卷第17頁)、高雄市政府警察
    局苓雅分局凱旋路派出所受理各類案件紀錄表(見警四卷第7
    5頁)、受理案件登記表(見警四卷第77頁)、遺失案件報案證
    明申請書(見警四卷第79頁)、車主委託機車買賣業代辦車輛
    過戶委託書(見警四卷第93頁)、汽(機)車過戶登記書(見警
    四卷第94頁)在卷可佐，是此部分之事實，首堪認定。
　㈡被告雖否認於上開事實一㈠所示時、地竊取被害人甲○○之普通
    重型機車，然經警調閱監視器循線追查，該行竊者騎乘被害
    人甲○○之普通重型機車時，其黑色長袖衣服背面有一白色圓
    形圖騰(見警一卷第49頁)，而被害人甲○○所有普通重型機車
    於善化火車站旁停車場遭竊之同一期間即109年10月27日凌
    晨2時30分許，有一長相似被告，且同樣穿著背面有一白色
    圓形圖騰之黑色長袖衣服出現在善化火車站前之夾娃娃機店
    ，有證人即被告之父親林進發、證人陳宏業於警詢證述、犯
    罪嫌疑人指認表及監視器錄影畫面擷圖可佐(見警一卷第19
    至23、27至47頁)，又被告於109年10月間警詢時亦穿著背面
    有一白色圓形圖騰之黑色長袖衣服(見警一卷第51頁)，衡以
    上開機車經警尋獲後，將採自該機車把手及放置在該機車置
    物箱內水瓶瓶口之轉移棉棒送請鑑定，鑑定結果與被告之DN
    A-STR型別相符，有臺南市政府警察局鑑定書在卷供參（見
    警二卷第59至61頁），顯見上開事實一㈠行竊之人確係被告
    無訛，被告上開所辯，並無可採。
　㈢被告雖否認於上開事實一㈡所示時、地竊取告訴人丙○○使用之
    普通重型機車，然經警調閱監視器，發現該行竊者係於同一
    時段即109年11月2日下午1時5分許，先騎乘被害人甲○○遭竊
    之普通重型機車至臺南市○○區○道○號高速公路北向關廟服務
    區機車停車場停放後，隨即於同日下午1時11分許竊得告訴
    人丙○○使用之普通重型機車，其所穿衣著亦為背面有一白色
    圓形圖騰之黑色長袖衣服，有監視器錄影畫面擷圖附卷可佐
    （見警二卷第49至57頁），佐以上開機車經警尋獲後，將採
    自該機車把手之轉移棉棒送請鑑定，鑑定結果與被告之DNA-
    STR型別相符，有臺南市政府警察局鑑定書在卷供參（見警
    二卷第63至64頁），足認上開事實一㈡行竊之人為被告，被
    告上開所辯，難認可採。
　㈣被告雖否認於於上開事實一㈢所示時、地竊取告訴人戊○所有
    之皮夾，然觀之監視器錄影畫面擷圖(見警三卷第47至53頁)
    ，可見一名男子騎乘車牌號碼000-000號普通重型機車到達
    案發現場，該名男子進入室內後，該室內桌子上原擺放一個
    粉色方形物品，被告從旁經過時，即拿取該粉色方形物品，
    且被告離開該桌子後，該桌子上即未見該粉色方形物品，足
    認係畫面中騎乘車牌號碼000-000號普通重型機車之該名男
    子竊取告訴人戊○所有之皮夾；衡以被告於警詢及偵查時自
    陳其於109年9月25日下午3時許，確有騎乘車牌號碼000-000
    號普通重型機車至臺南市○○區○○路0段000號等語(見警三卷
    第6頁；偵四卷第80頁)，堪認上開事實一㈢行竊之人為被告
    ，被告上開所辯，尚非可採。
　㈤被告雖否認於上開事實一㈣所示時、地竊取告訴人己○○之普通
    重型機車，然上開機車經警尋獲後，將採自該機車之安全帽
    之轉移棉棒送請鑑定，鑑定結果為該安全帽內側斑跡DNA為
    男性，可排除來自告訴人己○○所有，經與臺南市政府警察局
    去氧核醣核酸型別紀錄比對結果，與被告之DNA-STR型別相
    符，有臺南市政府警察局鑑定書在卷可憑（見警五卷第29至
    30頁），足認上開事實一㈣行竊之人為被告，被告上開所辯
    ，實非可採。
　㈥被告雖否認於上開事實二、三所示時、地侵占告訴人乙○○遺
    落之皮夾1個，並擅自持皮夾內乙○○之身分證辦理車輛過戶
    ，並辯稱其未侵占乙○○所有之皮夾，係證人庚○○拿她大哥乙○○身分證給其辦理車輛過戶的等語。然證人庚○○於本院審理
    時具結證稱：我原本沒有地方住，被告收容我，但我於109
    年8月3日就離開被告，之後也沒有跟被告聯絡，我不認識乙○○，且不曾見過乙○○，與乙○○亦無親屬關係，我沒有拿乙○○
    的證件給被告去辦理機車等語(見本院卷第278至281頁)；證
    人乙○○於本院審理時具結證述：我不認識庚○○，也未曾交付
    身分證件給庚○○，我的皮夾在109年8、9月間遺忘在豆漿店
    而遭人取走，皮夾內有金融卡3張、身分證1張、健保卡1張
    、駕照3張、儲值卡1張及現金11,000元，當時我有去報案，
    也有提供監視器錄影畫面給警方等語(見本院卷第282至289
    頁)，證人庚○○與乙○○均證稱其等互不認識，且乙○○證稱其
    皮夾遺忘在豆漿店而遭人取走乙節，亦有監視器錄影畫面擷
    圖在卷供參（見警四卷第13至15頁），衡以被告亦不否認乙○○皮夾遺留在豆漿店該日，其確實有至該豆漿店吃早餐(見
    本院卷第289頁)，則乙○○所有之皮夾遭被告拾獲而侵占入己
    ，被告並持該皮夾內乙○○身分證辦理車輛過戶，堪以認定。
    被告辯稱其未侵占告訴人乙○○所有之皮夾，辦理車牌號碼00
    0-000號普通重型機車過戶登記之證件是庚○○拿她大哥乙○○
    身分證給其辦理的云云，洵不足採。
　㈦綜上所述，被告前開所辯，均係事後卸責之詞，不足採信。
    是本案事證已經明確，被告上開犯行均洵堪認定，應予依法
    論科。　　　　
二、論罪科刑：
  ㈠刑法第337條所謂離本人所持有之物，係指物之離其持有，非
    出於本人之意思者而言（最高法院50年台上字第2031號判例
    意旨參照）；故除遺失物、漂流物外，凡非基於持有人之真
    意，一時脫離其本人所持有之物，均屬之。查告訴人乙○○將
    其所有之皮夾1個遺留在豆漿店內未取走，其發覺後隨即返
    回該店內尋找，並調閱監視器錄影畫面察覺上開皮夾遭人取
    走等情，業據告訴人乙○○於本院審理時陳明在卷，足認告訴
    人乙○○並非不知其遭被告侵占之上開皮夾係於何時、何地遺
    失，應屬一時脫離本人所持有之遺忘物。是核被告於事實欄
    一㈠、㈡、㈢、㈣所為，各係犯刑法第320條第1項之竊盜罪；於
    事實欄二所為，係犯刑法第337條侵占離本人所持有之物罪
    ；於事實欄三所為，係犯刑法第214條之使公務員登載不實
    罪。起訴意旨雖認被告於事實欄二所為，係犯刑法第337條
    侵占遺失物罪，然業經檢察官於本院審理時當庭更正為刑法
    第337條侵占離本人所持有之物罪，附此敘明。
　㈡被告所為上開犯行，各係於不同之時、地分別起意為之，犯
    意各別，行為互殊，應予分論併罰。　
　㈢被告前曾犯竊盜、家庭暴力防治法、違反性騷擾防治法、傷
    害、妨害自由、贓物等罪，經法院判處罪刑並裁定應執行有
    期徒刑3年4月確定，於108年6月18日執行完畢（嗣接續執行
    罰金易服勞役，於108年6月25日出監），有臺灣高等法院被
    告前案紀錄表在卷足參（見本院卷第17至87頁），其於上開
    有期徒刑執行完畢後5年內故意再犯如事實欄一㈠至㈣、三所
    示有期徒刑以上之各罪，均為累犯；審酌被告未因前罪徒刑
    執行完畢而有所警惕，猶故意再為本案犯行，可認其有特別
    惡性及對刑罰反應力薄弱，又觀諸被告本案犯罪情節，經依
    累犯規定加重其刑，並未使被告所受刑罰超過其所應負擔之
    罪責，即無司法院釋字第775號解釋意旨所指應裁量不予加
    重最低本刑，否則將致過苛或罪刑不相當之情形，爰各依刑
    法第47條第1項規定加重其刑。
　㈣爰審酌被告所犯本案竊盜之次數非少，且觀以其所犯竊盜、
    侵占離本人所持有之物等犯行所造成各告訴人或被害人之財
    物損失，足見被告顯然欠缺尊重他人財產法益之觀念，且其
    擅自持告訴人乙○○身分證辦理車輛過戶登記，足以生損害於
    乙○○及監理機關對於車輛駕駛人管理之正確性，所為應予非
    難，並考量被告否認犯罪之犯後態度，兼衡被告之素行、犯
    罪動機、手段，及其自陳學歷為專科肄業、入監前從事鷹架
    、太陽能、怪手等工作，每日工資約2,500元，自己一個人
    居住，未婚而有1名未成年子女(見本院卷第303頁)之智識程
    度、家庭生活狀況等一切情狀，分別量處如附表編號1至6所
    示之刑，及就得易科罰金部分諭知易科罰金之折算標準，並
    就罰金部分諭知易服勞役之折算標準。又本院審酌被告所犯
    前開犯罪類型、態樣、侵害法益，兼衡被告違反之嚴重性及
    所犯數罪整體非難評價，就有期徒刑不得易科罰金部分定應
    執行刑如主文所示。　
三、沒收部分：
　㈠按犯罪所得，屬於犯罪行為人者，沒收之；前2項之沒收，於
    全部或一部不能沒收或不宜執行沒收時，追徵其價額；第1
    項及第2項之犯罪所得，包括違法行為所得、其變得之物或
    財產上利益及其孳息；犯罪所得已實際合法發還被害人者，
    不予宣告沒收或追徵；宣告前2條之沒收或追徵，有過苛之
    虞、欠缺刑法上之重要性、犯罪所得價值低微，或為維持受
    宣告人生活條件之必要者，得不宣告或酌減之，刑法第38條
    之1第1項本文、第3項、第4項、第5項、第38條之2第3項分
    別定有明文。
　㈡經查，告訴人乙○○所有之儲值卡，遭被告花用6百多元，業據
    告訴人乙○○證述明確(見本院卷第288頁)，故認定被告此部
    分之犯罪所得為600元。是被告所竊或侵占如附表「沒收物
    」欄所示之財物，均屬其犯罪所得，且均未經尋獲或發還，
    均應依刑法第38條之1第1項本文、第3項規定宣告沒收，於
    全部或一部不能沒收或不宜執行沒收時，追徵其價額。
　㈢至被告於事實欄一㈠、㈡、㈣所竊得之財物，已歸還被害人甲○○
    、告訴人丙○○、己○○，有贓物認領保管單附卷可佐（見警一
    卷第71頁；警二卷第27頁；警五卷第25頁），另被告於事實
    欄一㈢、二所竊得之物包含告訴人戊○之員工識別證1張，告
    訴人乙○○之金融卡3張、身分證1張、健保卡1張、機車駕照1
    張、機車行照1張、汽車駕照1張、儲值卡1張，此等證件及
    金融卡得輕易向公司、銀行及政府機關申請補發，且財產價
    值低微，堪認不具刑法上重要性，爰均不予宣告沒收或追徵
    。
四、諭知強制工作：查被告前有多次竊盜前科，經法院判決有罪
    入監執行，出監後仍有多次再犯竊盜之紀錄，有前引臺灣高
    等法院被告前案紀錄表1份附卷可參，被告本案竊盜犯行之
    犯罪時間均集中於109年9至11月間，間隔時間非長，顯見其
    習慣於以竊盜之方式獲取不法利益，並參酌被告本案就竊盜
    部分否認犯行，認為僅藉刑罰之執行尚不足以矯正其竊盜習
    性，應有藉強制工作以矯治之需要，俾其可於刑滿重返社會
    時，能有適當之工作技能，及養成自食其力之心態，則檢察
    官起訴意旨請求對被告宣告於刑之執行前，令入勞動場所強
    制工作乙節，為有理由。又被告所定之應執行刑已逾1年以
    上，符合宣告刑前強制工作之要件，故依竊盜犯贓物犯保安
    處分條例第3條第1項之規定，於其所犯竊盜罪定應執行刑項
    下，諭知於刑之執行前，令入勞動場所強制工作3年。
據上論斷，應依刑事訴訟法第299條第1項本文（本件依刑事判決
精簡原則，僅記載程序法條文），判決如主文。
本案經檢察官董詠勝提起公訴，檢察官吳梓榕、辛○○到庭執行職
務。
中　　華　　民　　國　　110 　年　　11　　月　　3 　　日
                  刑事第十庭    法　官　潘明彥
以上正本證明與原本無異。
如不服本判決應於收受本判決後20日內向本院提出上訴書狀，並
應敘述具體理由。其未敘述上訴理由者，應於上訴期間屆滿後20
日內向本院補提理由書狀（均須按他造當事人之人數附繕本）「
切勿逕送上級法院」。 
　　　　　　　　　　　　　　　　書記官  蘇豐展
中　　華　　民　　國　　110 　年　　11　　月　　3 　　日
附錄本案論罪科刑法條：
中華民國刑法第320條
意圖為自己或第三人不法之所有，而竊取他人之動產者，為竊盜
罪，處5年以下有期徒刑、拘役或50萬元以下罰金。
意圖為自己或第三人不法之利益，而竊佔他人之不動產者，依前
項之規定處斷。
前2項之未遂犯罰之。

中華民國刑法第337條
意圖為自己或第三人不法之所有，而侵占遺失物、漂流物或其他
離本人所持有之物者，處1萬5千元以下罰金。

中華民國刑法第214條
明知為不實之事項，而使公務員登載於職務上所掌之公文書，足
以生損害於公眾或他人者，處3年以下有期徒刑、拘役或1萬5千
元以下罰金。
附表：    編號 犯罪事實 宣告刑 沒收物 1 如事實欄一㈠ 丁○○犯竊盜罪，累犯，處有期徒刑捌月。  2 如事實欄一㈡ 丁○○犯竊盜罪，累犯，處有期徒刑捌月。  3 如事實欄一㈢ 丁○○犯竊盜罪，累犯，處有期徒刑柒月。 皮夾1個(內有現金新臺幣500元)。 4 如事實欄一㈣ 丁○○犯竊盜罪，累犯，處有期徒刑捌月。  5 如事實欄二 丁○○犯侵占離本人所持有之物罪，處罰金新臺幣壹萬貳仟元，如易服勞役，以新臺幣壹仟元折算壹日。 皮夾1個(內有現金新臺幣11,000元)、儲值卡遭花用之新臺幣600元。 6 如事實欄三 丁○○犯使公務員登載不實罪，累犯，處有期徒刑參月，如易科罰金，以新臺幣壹仟元折算壹日。